【裁判字號】    89,訴,460
【裁判日期】    891006
【裁判案由】    偽造有價證券等
【裁判全文】
臺灣屏東地方法院刑事判決                          八十九年度訴字第四六號
    公  訴  人  臺灣屏東地方法院檢察署檢察官
    被      告  乙○○
    指定辯護人  本院公設辯護人  丁○○
右列被告因偽造有價證券等案件，經檢察官提起公訴（八十九年度偵字第四○四三號
），本院判決如左：
     主  文
乙○○意圖供行使之用，而偽造有價證券，處有期徒刑壹年柒月，緩刑肆年。
偽造之以丙○○為發票人、發票日為民國八十四年二月十日、票面金額為新台幣參萬
元、票號為0000000號之本票壹紙，沒收。
     事  實
一、乙○○於民國八十三年間召集約定自同年十二月十日起至八十五年十月十日止、
    會員含會首共二十三名、每月會款三萬元、每月十日在其位於屏東縣高樹鄉○○
    村○○路二十三號開標之互助會，並擔任會首，負有收受會款交予得標會員之義
    務；詎其竟基於為己不法所有之犯意，明知丙○○未參與互助會，未經丙○○之
    同意，於八十四年五月十日，在上開地點偽造丙○○名義之標單，參加競標而行
    使，並於同年五月間某日，意圖供行使之用，偽造以丙○○之名義簽發本票三張
    ，再蓋上事先偽刻之印章後，交予其他會員，致其他會員陷於錯誤後而繳交會款
    ；後互助會於八十五年初因經營不善而宣告終止，而與會員約定由活會會員抽籤
    決定受償順序。嗣經會員甲○○持上開偽造本票至丙○○住處始發覺上情。
二、案經甲○○訴由臺灣地方法院檢察署檢察官偵查起訴。
     理  由
一、訊據被告乙○○對於右揭犯罪事實，皆已坦認不諱，核與告訴人甲○○指訴之情
    節相符，並經證人丙○○於偵查中證述屬實，此外，復有首開被告偽造之本票、
    及會員名單各一紙在卷可稽，事證明確，被告犯行堪以認定。
二、按在紙上或物品上之文字、符號、圖畫、照像，依習慣或特約，足以為表示其用
    意之證明者，以文書論，被告冒用丙○○名義，偽造用以表示願依上所載之金額
    付息之標單，並持以競標，核其此部分所為，係犯刑法第二百十六條、第二百二
    十條、第二百十條之行使偽造準私文書罪及刑法第三百三十九條第一項之詐欺取
    財罪，而被告以一行為，偽以丙○○之名義簽發本票三紙，係犯刑法二百零一條
    第一項之偽造有價證券罪。被告偽造私文書後，持以行使，偽造之低度行為為行
    使之高度行為所吸收，其偽造印章、印文及署押之行為，為偽造有價證券之階段
    行為，偽造有價證券後持以行使，行使之低度行為亦為偽造之高度行為所吸收，
    均不另論罪。被告以一詐欺行為，同時使數會員受騙，侵害數法益，應論以想像
    合犯。被告所犯上開三罪間，有方法結果之牽連關係，應從一重之偽造有價證券
    罪論處。按偽造有價證券罪法定最低刑度為三年以上有期徒刑，而被告所偽造之
    本票數量及金額尚非龐大，且大部分均能如數兌現，僅餘前開本票因互助會經營
    不善始無法支付，是被告之行為對社會金融秩序並不足以造成危害，若處以法定
    最低刑度之刑猶嫌過重，其犯罪情狀，尚非全無可憫之處，爰依刑法第五十九條
    規定，減輕其刑。又被告偽造之本票數量為三張，業據其與本院審理中表明，係
    因有些會員只願拿現金，不願拿本票，故標會後，並未全數給予本票等語詳確，
    公訴人誤認為被告偽造之本票為二十一張，恐有未洽。爰審酌被告犯罪之動機、
    目的、手段、所生之損害、及犯後態度等一切情狀，量處如主文所示之刑。被告
    前未曾受有期徒刑以上之宣告，有卷附被告全國刑案紀錄表可按，本次係因一時
    失慮而犯罪，且已與告訴人甲○○和解，有和解書一紙在卷足據，經此起訴審判
    程序，當知所警惕，信無再犯之虞，本院認所宣告之刑以暫不執行為適當，併諭
    知緩刑四年，以啟自新。前開偽造之本票一紙，應依刑法第二百零五條，宣告沒
    收。另偽造之本票二紙、標單及印章等物，被告表示已丟棄，爰不為沒收之諭知
    ，併此敘明。
據上論斷，應依刑事訴訟法第二百九十九條第一項前段、刑法第二百零一條第一項、
第二百十六條、第二百十條、第二百二十條、第三百三十九條第一項、第五十五條、
第五十九條、第七十四條第一款、第二百零五條、罰金罰鍰提高標準條例第一條前段
，判決如主文。
本案經檢察官蔡榮龍到庭執行職務。
中      華      民      國      八十九      年      十      月    六    日
                                      臺灣屏東地方法院刑事第一庭
                                          法  官 包梅真
右判決正本證明與原本無異。
對於本判決如有不服應於收受送達後十日內向本院提出上訴書狀上訴於台灣高等法院
高雄分院並按他造當事人之人數附具繕本。
                                    書記官   徐水英
中    華    民    國     八十九      年      十      月       七      日
右正本證明與原本無異。
對於本判決如有不服應於收受送達後十日內向本院提出上訴書狀上訴於台灣高等法院
高雄分院並按他造當事人之人數附具繕本。
                                          書記官
中      華      民      國      八十九      年      十      月    六    日
附錄法條
刑法第二百零一條第一項
意圖供行使之用，而偽造、變造公債票、公司股票或其他有價證券者，處
三年以上十年以下有期徒刑，得併科三千元以下罰金。
刑法第二百十六條
行使第二百十條至第二百十五條之文書者，依偽造、變造文書或登載不實
事項或使登載不實事項之規定處斷。
刑法第二百十條
偽造、變造私文書，足以生損害於公眾或他人者，處五年以下有期徒刑。
刑法第二百二十條
在紙上或物品上之文字、符號、圖畫、照像，依習慣或特約，足以為表示
其用意之證明者，關於本章及本章以外各罪，以文書論。
錄音、錄影或電磁紀錄，藉機器或電腦之處理所顯示之聲音、影像或符號
，足以為表示其用意之證明者，亦同。
稱電磁紀錄，指以電子、磁性或其他無法以人之知覺直接認識之方式所製
成之紀錄，而供電腦處理之用者。
刑法第三百三十九條第一項
意圖為自己或第三人不法之所有，以詐術使人將本人或第三人之物交付者
，處五年以下有期徒刑、拘役或科或併科一千元以下罰金。


司法院資訊處製作；財團法人民間司法改革基金會備份。
